【裁判字號】    98,監宣,26
【裁判日期】    990114
【裁判案由】    監護宣告
【裁判全文】
臺灣臺中地方法院民事裁定              98年度監宣字第26號
聲  請  人  甲○○
相  對  人  乙○○
上列聲請人聲請監護宣告事件，本院裁定如下：
    主    文
宣告乙○○為受監護宣告之人。
選定甲○○為受監護宣告之人之監護人。
指定劉勝修為會同開具財產清冊之人。
聲請費用由受監護宣告之人負擔。
    理    由
一、聲請意旨略以：聲請人甲○○（女、民國○○年○○月○○日生、
    國民身分證統一編號：Ｚ000000000號）為相對人乙○○（男
    、44年4月2日生、國民身分證統一編號：Ｚ000000000號）之
    夫。相對人於98年1 月18日發生左側出血性腦中風，雖緊急
    送醫及行開顱腦內血腫清除手術，然術後呈類植物人狀態，
    意識不清，無語言機能，四肢癱瘓，雖屢經延醫診治均不見
    起色，已無法處理自己事務，為此聲請對其為監護之宣告等
    語。
二、按對於因精神障礙或其他心智缺陷，致不能為意思表示或受
    意思表示，或不能辨識其意思表示之效果者，法院得因本人
    、配偶、四親等內之親屬、最近1 年有同居事實之其他親屬
    、檢察官、主管機關或社會福利機構之聲請，為監護之宣告
    。法院為監護之宣告時，應依職權就配偶、四親等內之親屬
    、最近1 年有同居事實之其他親屬、主管機關、社會福利機
    構或其他適當之人選定1 人或數人為監護人，並同時指定會
    同開具財產清冊之人。法院選定監護人時，應依受監護宣告
    之人之最佳利益，優先考量受監護宣告之人之意見，審酌一
    切情狀，並注意下列事項：一受監護宣告之人之身心狀態與
    生活及財產狀況。二受監護宣告之人與其配偶、子女或其他
    共同生活之人間之情感狀況。三監護人之職業、經歷、意見
    及其與受監護宣告之人之利害關係。四法人為監護人時，其
    事業之種類與內容，法人及其代表人與受監護宣告之人之利
    害關係，民法第14條第1項、第1111條第1項、第1111條之 1
    分別定有明文。
三、經查：
  (一)聲請人主張其為相對人之配偶，相對人有上開事由需為監護
    之宣告之事實，業據提出戶籍謄本及診斷證明書為證。本院
    於鑑定人即澄清綜合醫院劉金明醫師前訊問相對人年籍資料
    等問題，相對人經呼叫並輕拍，均無反應。相對人經鑑定醫
    師鑑定結果為：相對人為一位器質性精神症、重度障礙（左
    側出血性腦中風，手術後1 年，合併褥瘡）之患者，受腦中
    風後認知功能障礙之影響，目前意識迷糊不清，昏迷指數約
    在6 分左右，其日常生活（全日臥床、鼻胃管進食、由他人
    協助穿衣、擦澡及排便等）完全需他人協助；相對人之社會
    職業功能有重度障礙；在認知功能方面，如判斷力、現實感
    及思考能力亦受嚴重影響（昏迷指數6 ），近乎植物人狀態
    ，以致於無法合理且適當的處理自身事務，須家人協助方能
    避免其權益之損失；受鑑定人有精神上之障礙（腦中風、器
    質性精神症、重度），基於精神疾病嚴重之原因，不能管
    理處分自己的財產，有達「不能為意思表示或受意思表示」
    之情形；基於病程已達1年之原因，回復之可能性已低；
    目前相對人之精神狀態屬於重度障礙，已達監護宣告之程度
    等情，有澄清綜合醫院99年1月8日澄高字第990027號函及所
    附成年監護鑑定書在卷可稽。本院審酌上開勘驗結果及醫師
    所為之鑑定意見，認相對人因精神障礙，致不能為意思表示
    或受意思表示，亦不能辨識其意思表示效果，故聲請人聲請
    對相對人為監護之宣告，為有理由，應予准許。
  (二)聲請人甲○○為相對人之配偶，有前揭戶籍謄本可證；而相
    對人現由聲請人照顧，聲請人於本院訊問時亦表示同意擔任
    監護人，有親屬團體會議推定監護人說明書、親屬會議紀錄
    、前揭筆錄在卷可憑。茲本院參酌前揭各節，認由聲請人任
    監護人，最能符合受監護宣告之人之最佳利益，爰選定聲請
    人為相對人之監護人。
  (三)另依民法第1113條準用同法第1099條之規定，監護開始時，
    監護人對於受監護人之財產，應依規定會同遺囑指定、當地
    直轄市、縣（市）政府指派或法院指定之人，於2 個月內開
    具財產清冊，並陳報法院。關係人劉勝修（男、67年7 月30
    日生、國民身分證統一編號：Ｚ000000000號）係相對人之子
    ，且於本院訊問時已表示同意擔任會同開具財產清冊之人，
    有前揭筆錄可證，爰指定關係人劉勝修為會同開具遺產清冊
    之人。
四、依民事訴訟法第608條第1項，裁定如主文。
中    華    民    國    99    年    1     月    14    日
                   家事法庭     法  官  郭妙俐
正本係照原本作成。
如不服本裁定關於選定監護人及指定會同開具財產清冊之人等部
分，應於送達後10日內向本院提出抗告狀，並繳納抗告費新臺幣
1,000元；其餘關於宣告監護之部分，不得抗告。
中    華    民    國    99    年    1     月    14    日
                                書記官  董美惠

司法院資訊處製作；財團法人民間司法改革基金會備份。
